【裁判字號】    99,訴,1126
【裁判日期】    990913
【裁判案由】    違反毒品危害防制條例
【裁判全文】
臺灣臺南地方法院刑事判決               99年度訴字第1126號
公  訴  人  臺灣臺南地方法院檢察署檢察官
被      告  甲○○
上列被告因違反毒品危害防制條例案件，經檢察官提起公訴（99
年度毒偵字第1309號），被告於準備程序中就被訴事實為有罪之
陳述，本院合議庭裁定改依簡式審判程序審理，判決如下：
    主  文
甲○○施用第一級毒品，累犯，處有期徒刑捌月。
    事  實
一、甲○○前於民國88年間因施用毒品案件，經本院以88年度毒
    聲字第1658號裁定送觀察、勒戒後，認有繼續施用毒品傾向
    ，再經本院以88年度毒聲字第2137號裁定送戒治處所施以強
    制戒治，嗣因戒治成效良好，經本院以88年度毒聲字第3724
    號裁定停止戒治付保護管束，於89年7 月24日保護管束期滿
    未經撤銷，強制戒治視為執行完畢，由臺灣臺南地方法院檢
    察署檢察官以89年度戒毒偵字第525 號為不起訴處分確定。
    另其曾於91年間因施用毒品案件，經本院以94年度訴字第15
    61號判決判處有期徒刑8月確定，於96年6月30日縮刑期滿執
    行完畢。詎其猶不知悔改，於觀察、勒戒及強制戒治執行完
    畢釋放後，復基於施用第一級毒品海洛因之犯意，於99年6
    月7 日16時許，在臺南縣山上鄉明和村宏遠紡織公司門口，
    將海洛因摻入香煙點燃後以口鼻吸食之方式，施用第一級毒
    品海洛因1 次。嗣於同年6月8日12時許，因另案為警通知到
    場，並經其同意採尿送驗後呈嗎啡之陽性反應，始知上情。
二、案經臺南縣警察局永康分局報請臺灣臺南地方法院檢察署檢
    察官偵查起訴。
    理  由
一、本件被告甲○○所犯係死刑、無期徒刑、最輕本刑為3 年以
    上有期徒刑以外之罪，其於本院準備程序中就被訴事實為有
    罪之陳述，經法官告知被告簡式審判程序之旨，並聽取公訴
    人、被告之意見後，由本院合議庭依刑事訴訟法第273 條之
    1 第1 項規定，裁定由受命法官獨任進行簡式審判程序，先
    予敘明。
二、上開事實，業據被告於警詢、偵查中及本院審理時坦承不諱
    （見警卷第6 頁、偵卷第18 頁、本院卷第17 頁反面、21頁
    ），且被告為警查獲時採尿送驗結果確呈嗎啡（即海洛因水
    解後之反應）之陽性反應，有長榮大學99年6月21 日確認報
    告1 紙在卷可稽（見警卷第8 頁），上述鑑驗結果，係檢驗
    機關本於專業知識及以精密儀器或科學檢驗方法所得之結論
    ，自可憑信。此外，復有臺南縣警察局永康分局偵辦毒品危
    害防制條例案送驗尿液編號與真實姓名對照表編號名冊1 份
    在卷可證（見警卷第9 頁），足見被告上開自白與事實相符
    ，堪以採信。
三、按毒品危害防制條例於92年7 月9 日修正公布，自93年1 月
    9 日施行，其中第20條、第23條將施用毒品之刑事處遇程序
    ，區分為「初犯」、「5 年內再犯」、「5 年後再犯」，而
    依立法理由觀之，僅限於「初犯」、「5 年後再犯」，始應
    先經觀察、勒戒或強制戒治程序，倘被告於5 年內已再犯，
    經依法追訴處罰，縱其第三次（或第三次以上）再度施用毒
    品之時間，在初犯經觀察、勒戒或強制戒治執行完畢釋放5
    年以後，已不合於「5 年後再犯」之規定，且因已於「5 年
    內再犯」，顯見其再犯率甚高，原實施觀察、勒戒或強制戒
    治，已無法收其實效，即應依該條例第10條處罰。至於第三
    次（或第三次以上）施用毒品之時間，是否宜有期間限制？
    以多久為適宜？則分屬刑事政策、專門醫學範圍，非審判機
    關所能決定，有待循立法途徑解決（最高法院95年度第7 次
    及97年度第5 次刑事庭會議決議參照）。查被告前於88年間
    因施用毒品案件，經本院以88年度毒聲字第1658號裁定送觀
    察、勒戒後，認有繼續施用毒品傾向，再經本院以88年度毒
    聲字第2137號裁定送戒治處所施以強制戒治，嗣因戒治成效
    良好，經本院以88年度毒聲字第3724號裁定停止戒治付保護
    管束，於89年7 月24日保護管束期滿未經撤銷，強制戒治視
    為執行完畢，由臺灣臺南地方法院檢察署檢察官以89年度戒
    毒偵字第525 號為不起訴處分確定；復於91年間因施用毒品
    案件，經本院以94年度訴字第1561號判決判處有期徒刑8 月
    確定，於96年6 月30日縮刑期滿執行完畢等情，有臺灣高等
    法院被告前案紀錄表1 份在卷可參。是以，被告於觀察、勒
    戒及強制戒治執行完畢釋放後，5 年內已再犯施用毒品案件
    ，經法院判處罪刑確定，則其再犯本件施用毒品案件，即非
    屬該條例第20條第3項所稱「5年後再犯」之情形，檢察官自
    應依法追訴。從而，本件事證明確，被告犯行洵堪認定。
四、查海洛因屬毒品危害防制條例第2 條第2 項第1 款所稱之第
    一級毒品，不得持有、施用，被告竟持以施用，核其所為，
    係犯同條例第10條第1 項之施用第一級毒品罪。其施用前持
    有海洛因之低度行為，應為施用之高度行為所吸收，不另論
    罪。又被告曾於91年間因施用毒品案件，經本院以94年度訴
    字第1561 號判決判處有期徒刑8 月確定，於96年6月30日縮
    刑期滿執行完畢，此有臺灣高等法院被告前案紀錄表1 份在
    卷可按，其受徒刑之執行完畢，5 年以內故意再犯有期徒刑
    以上之本罪，為累犯，依法應加重其刑。爰審酌被告素行非
    佳，經觀察、勒戒及強制戒治後，仍未能戒除毒癮，顯見其
    無戒毒悔改之意，惟念其施用毒品乃自戕行為及其犯罪後坦
    承犯行，已具悔意之犯後態度，並兼衡其智識程度、生活狀
    況等一切情狀，量處如主文所示之刑。
據上論斷，應依刑事訴訟法第273 條之1 第1 項、第299 條第1
項前段，毒品危害防制條例第10條第1 項，刑法第11條前段、第
47條第1 項，判決如主文。
本案經檢察官乙○○到庭執行職務。
中    華    民    國    99    年    9     月    13    日
                  刑事第十庭  法  官  蘇碧珠
以上正本證明與原本無異。
如不服本判決應於收受本判決後10日內向本院提出上訴書狀，其
未敘述上訴理由者，並得於提起上訴後10日內向本院補提理由書
狀（均須按他造當事人之人數附繕本）「切勿逕送上級法院」。
                              書記官  許哲萍
中    華    民    國    99    年    9     月    13    日
附錄本案論罪科刑法條全文
毒品危害防制條例第10條第1 項：
施用第一級毒品者，處 6 月以上 5 年以下有期徒刑。

司法院資訊處製作；財團法人民間司法改革基金會備份。
